臺灣新北地方法院板橋簡易庭民事簡易判決
111年度板簡字第2154號
原      告  張凱雄  

被      告  成懿凌  

訴訟代理人  張瑞原  
上列當事人間請求返還不當得利事件，於民國111年10月25日言
詞辯論終結，本院判決如下：
    主 文
一、被告應給付原告新臺幣10萬元，及自民國111年8月19日起至
    清償日止，按週年利率5%計算之利息。
二、訴訟費用由被告負擔。
三、本判決得假執行。
    事實及理由
一、原告主張:原告前於社群網站臉書上認識被告，被告向原告
    陳稱其在律師事務所上班並任管理律師一職，原告於民國10
    9年11月4日透過臉書訊息向被告詢問其遭追討稅賦之事宜，
    被告佯稱其可協助處理而不用再繳納該新臺幣(下同)60萬元
    稅款，雙方協談後，議定由被告代為處理之律師費為23萬元
    ，原告前後以現金或匯款方式交付13萬元與被告。後被告於
    收受款項後即開始藉故推諉，又於109年12月16日以電話通
    知原告，要求再給付10萬元，然因被告未積極辦理委辦事務
    ，原告因而拒絕，嗣於110年3月20日要求被告解約退費並返
    還資料，被告逕稱該資料已經入檔而拒絕返還，原告驚覺受
    騙而提起刑事詐欺告訴，並聲明:被告應給付原告10萬元，
    即自111年8月19日起至清償日止，按週年利率5%計算之利息
    。
二、被告抗辯:被告於社群網站臉書上認識原告，是原告主動請
    求被告幫忙處理介紹律師辦理其法律事務的事宜，被告基於
    幫助朋友的立場而協助，介紹翁銘隆律師處理，翁銘隆律師
    先建議撰擬協議書，此部分費用為3萬元，此協議書並交付
    給原告。後被告發現原告對於自身有所隱瞞、牽扯複雜，翁
    銘隆律師認為已不適合協助原告處理法律事務，然在原告的
    強力要求下，原告仍先支付10萬元定金，總額預計為20萬元
    (多退少補)，請被告幫忙詢問其他律師來處理，但因原告未
    積極配合而未果，原告並表示前金不退、後金不補的方式解
    除契約，因此被告並無不當得利之情事，並聲明:原告之訴
    駁回。
三、兩造不爭執事項(本院卷第94頁)：
    原告於109 年11月、12月間，與被告訂立委任契約，約定由
    被告替原告尋找律師處理原告的法律事務，並交付13萬元予
    被告，約定該13萬元中的3萬元係交給翁銘隆律師處理協議
    書事宜，10萬部分待被告替原告找到合適的律師後，作為該
    律師之律師費用的一部。
四、本件之爭執事項為原告得否依照不當得利法律關係向被告請
    求給付10萬元？本院判斷如下:
㈠、被告保有原告所交付之10萬元，尚難認有法律上原因:
１、按無法律上之原因而受利益，致他人受損害者，應返還其利
    益。雖有法律上之原因，而其後已不存在者，亦同，民法第
    179 條定有明文。再按契約經當事人終止後，當事人間之契
    約關係應向將來失去其效力，如當事人之一方因終止契約而
    受有損害，而另一方當事人因此受有利益者，此項利益與所
    受損害間即有相當因果關係，核與民法第179 條後段所定之
    情形相當，因此，受有損害之一方當事人自得本於不當得利
    之法律關係，請求受有利益之另一方當事人返還不當得利及
    不當得利為金錢時之利息。
２、兩造於109 年11月、12月間訂立委任契約，且兩造對於原告
    提起本件訴訟作為終止委任契約的意思表示亦不爭執(本院
    卷第92-93頁)，佐以民法第549條第1項規定當事人得隨時終
    止委任契約，故本件應可認原告之起訴狀送達於被告時(111
    年8月18日，本院卷第25頁)，本件委任契約即已終止。
３、查被告於受委任時所收取之10萬元，係待被告替原告找到合
    適的律師後，作為該律師之律師費用的一部，而兩造間的委
    任契約既已經原告終止，則被告原先受領報酬之法律上原因
    ，即自終止時起不復存在，原告得依不當得利規定請求被告
    返還該筆款項。    
㈡、被告雖辯稱原告向被告表示要解除契約時，同意「前金不退
    、後金不補」，並提出通訊軟體LINE的對話擷圖為證(本院
    卷第75頁)，然查，該擷圖中，原告雖陳稱:「13萬了錢就了
    錢」等語，然依臺灣臺北地方檢察署110年度他字第8363號
    卷第40頁的通訊軟體對話擷圖所載，原告曾稱:「解約不能
    退費?」，則兩造間是否確實已經達成「前金不退、後金不
    補」的合意，尚屬不明，本院尚難逕予認定被告之抗辯屬實
    。再者，被告自承其所收受的10萬元是待替原告找到合適的
    律師後，作為該律師之律師費用的一部(詳見不爭執事項)，
    可見該筆10萬元之用途並非作為被告自己可收受、享有的委
    任報酬，則既然被告並未替原告找到適合的律師，也沒有律
    師接受原告委任而有受領該10萬元的法律上原因，若允許被
    告仍享有該筆10萬元，則與雙方當初約定之目的明顯不符，
    被告之抗辯，實非可採。
五、綜上，原告請求被告應給付原告10萬元，及自111年8月19日
    起至清償日止，按週年利率5%計算之利息，為有理由，應予
    准許。
六、本件事證已臻明確，兩造其餘攻擊防禦方法及所提證據，核
    與本件判決結果不生影響，爰不另一一論述，併予敘明。
七、訴訟費用負擔之依據：民事訴訟法第79條。
中　　華　　民　　國　　111 　年　　11　　月　　11　　日
    　　　　　　　　　　　臺灣新北地方法院板橋簡易庭
                              法  官  沈易
以上正本係照原本作成。
如不服本判決，應於送達後20日內，向本庭（新北市○○區○○路0
段00巷0號）提出上訴狀並表明上訴理由，如於本判決宣示後送
達前提起上訴者，應於判決送達後 20日內補提上訴理由書（須
附繕本）。如委任律師提起上訴者，應一併繳納上訴審裁判費。
中　　華　　民　　國　　111 　年　　11　　月　　11　　日
                              書記官  劉美蘭